臺灣板橋地方法院民事判決　　　　　　　95年度訴字第1892號
原　　　告　乙○○
訴訟代理人　黃啟逢律師
被　　　告　甲○○
　　　　　　　　　　　（現在臺灣臺中監獄執行中）
　　　　　　丙○○○○○○○
上列當事人間請求侵權行為損害賠償事件，經刑事庭裁定移送（
95年度附民字第203 號裁定），本院於民國96年6 月5 日言詞辯
論終結，判決如下：
    主  文
被告應連帶給付原告新台幣貳拾肆萬參仟捌佰玖拾貳元，及被告
甲○○自民國九十五年七月七日起、被告丙○○○○○○○自民
國九十五年十二月六日起，均至清償日止，按週年利率百分之五
計算之利息。
原告其餘之訴駁回。
訴訟費用由被告連帶負擔十分之一，餘由原告負擔。
本判決於原告以新台幣捌萬貳仟元預供擔保後，得假執行。但被
告丙○○○○○○○如於假執行程序實施前以新台幣貳拾肆萬參
仟捌佰玖拾貳元為原告供擔保後，得免為假執行。
原告其餘假執行之聲請駁回。
    事實及理由
一、程序方面：
    原告於訴狀繕本送達後，於民國95年11月28日提出民事追加
    被告狀，追加丙○○○○○○○為被告，被告無異議而為本
    案之言詞辯論，依民事訴訟法第255 條第2 項之規定，應視
    為同意該追加，先予敘明。
二、原告主張：
    (一)被告甲○○於94年7 月9 日9 時10分許，駕駛車牌407-CN
      之營業小客車，基於傷害之故意，在臺北縣板橋市○○路
      268 號前，分別於車內、外持續毆打原告頭部、臉部、眼
      部、胸部多時，致原告受有頭部創傷、頭臉部瘀傷腫脹、
      前胸部瘀傷，右眼結膜出血、雙眼眼球挫傷、雙眼眼瞼及
      眼周區挫傷等傷害，並基於恐嚇取財之故意向原告告以：
      拿錢出來否則打死妳等語，致原告心生畏懼而交付新台幣
      （下同）1000元，以上均經臺灣板橋地方法院檢察署檢察
      官偵查屬實，有該署檢察官95年偵字第3080號起訴書為證
      ，並經鈞院以95年度易字第681 號刑事判決，判處被告甲
      ○○有期徒刑十個月，被告甲○○仍於審判中對原告惡言
      相向，否認犯罪。
    (二)又受僱人因執行職務不法侵害他人權利者，由僱用人與行
      為人連帶負損害賠償責任，此為民法第188 條第1 項前段
      定有明文。被告甲○○為被告丙○○○○○○○之受僱人
      ，對原告應連帶負損害賠償責任。又按民法第188 條第1
      項所謂之受僱人，並非僅限於僱傭契約所稱之受僱人，凡
      客觀上被他人使用為之服務而受其監督均係受僱人，及蓋
      該靠行之車輛，無論係由出資人自行駕駛，或招用他人合
      作駕駛，或出租，在通常情形，均為該交通公司所能預見
      ，苟該駕駛人係有權駕駛（指非出自偷竊或無權占有後所
      為之駕駛），在客觀上似應認其係為該交通公司服勞務，
      而應使該交通公司負僱用人之責任，方足以保護交易之安
      全。（最高法院57年台上第1663號判例、77年度台上字第
      665 號判決要旨參照）。故有關靠行車行，實務上亦肯定
      其為民法第188 條第1 項之僱用人，此有最高法院71年台
      上字第2691號、76年台上字第169 號、77年台上字第665
      號、87年度台上字第86號判決可供參酌。故被告甲○○係
      靠行於漢城車行，在客觀上被告甲○○即為被告丙○○○
      ○○○○使用為之服勞務而受其監督之人，應無疑義。被
      告丙○○○○○○○雖辯稱：本件司機與乘客發生紛爭，
      並非車禍事件，故其無庸負連帶賠償責任，惟民法第184
      條及第188 條均規定「不法侵害他人之權利」，即應負損
      害賠償責任，是以只要構成以不法之手段侵害他人之權利
      及在執行職務中以不法之手段侵害他人之權利者，即應負
      損害賠償責任。因此，顯見上開法條並無區分是車禍發生
      之侵權行為，亦或是計程車司機在執行職務中毆打乘客，
      只要有以不法之手段侵害他人之權利者，均屬侵權行為。
      故被告丙○○○○○○○所辯均不足採。再者，最高法院
      之見解歷歷在目，均認靠行車行均應連帶負損害賠償責任
      ，甚為明顯，被告丙○○○○○○○所辯與法有違。而且
      被告丙○○○○○○○每月收取靠行費，卻不要求靠行司
      機應以保障乘客安全之方式駕駛車輛，縱容靠行司機胡作
      非為，事後再辯稱其僅收取區區靠行費，無需負擔如此重
      大之責任，顯屬託辭。按靠行制度本係為管理營業車輛為
      目的，今被告黃烈明即黃烈明卻反稱無法約束被告甲○○
      ，則足證其選任監督顯有疏失，其稱無法約束被告甲○○
      也足證其未為選任監督之工作，應依民法第188 條之規定
      連帶負損害賠償責任。至於被告丙○○○○○○○所提之
      台灣台北地方法院93年度訴字第1805號判決，係同級法院
      所為之判決，非上級法院所為之判決，自不受其所拘束。
      爰依民法第184 條第1 項、第193 條、188 條、第195 條
      之規定對被告請求損害賠償。
    (三)原告請求損害賠償之範圍：
      1.被告之傷害行為至今尚未痊癒，對此原告已支付醫療費
        用6,954 元外，另因被告之傷害行為致有精神上之傷害
        ，故原告必須接受精神科之治療另支出醫療費用3,680
        元，共計10,634元。
      2.受傷期間無法工作，所造成之之工作損失共計280,000
        元及32,258，共計312,258 元。
      3.精神慰撫金部分：
        因被告甲○○之惡意害行為，使被告產生莫名之恐懼及
        憂鬱。致使原告必須接受精神科之治療，且根據醫師之
        診斷，原告所受之精神損害與被告甲○○之毆打行為有
        因果關係。故原告得向被告請求精神慰撫金4,000,000
        元。
      4.遭生命威脅時所交付之1,000元。
    並聲明：(一)被告應連帶給付4,333,892 元及自本訴狀繕本送
    達之日起至清償日止，按年息百分之五計算之遲延利息。(二)
    願供擔保請准宣告假執行。
三、被告甲○○則以：對原告請求賠償醫療費用10,634元部分，
    並不爭執，但原告請求工作損失部分之證明，只要有熟識之
    老闆即得出具，無從據為實有損害之認定。另慰撫金部分之
    請求金額亦屬過高。並聲明：請求駁回原告之訴。
四、被告丙○○○○○○○則以：被告丙○○○○○○○與被告
    甲○○所訂自備車輛參與經營契約書內容，係約定被告甲○
    ○將所駕駛之系爭計程車，得以漢城車行之名義申請行車執
    照及營業小客車車牌，惟所有權人仍係被告甲○○，僅被告
    甲○○應按月繳納行政管理費1,200 元予被告，並以該車營
    業之盈虧自理，該車應繳之稅捐、費用及違規罰款等均由被
    告甲○○負責。被告丙○○○○○○○與被告甲○○間不作
    盈虧結算。是依照上開契約約定，被告對於甲○○並無何選
    任、監督之義務，被告甲○○亦非為被告丙○○○○○○○
    服勞務，被告丙○○○○○○○亦未給付被告甲○○任何薪
    資。再者，被告甲○○所駕駛之系爭計程車外觀，亦無任何
    足堪使人認為係被告僱用被告甲○○之情事，尚難認被告甲
    ○○為被告丙○○○○○○○之受僱人。又原告僅稱必須接
    受精神科之治療，並未就其所受精神上痛苦，兩造之身分地
    位、經濟狀況、加害之程度等加以說明，則其據以請求賠償
    慰撫金4,000,000 元，實屬過高。並聲明：請求駁回原告之
    訴。
五、查被告甲○○於94年7 月7 日上午9 時10分許，駕駛車牌號
    碼407 －CN號營業用小客車，在臺北縣樹林巿復興路與八德
    路口，搭載乘客即原告欲前往臺北火車站，行經臺北縣板橋
    巿環河路268 號前，雙方因行車路線問題發生爭執，甲○○
    竟基於傷害原告身體之犯意，除喝令原告下車外，並以右手
    毆打原告胸部一拳，致原告受有前胸部瘀傷之傷害，原告下
    車後，甲○○復接續前開傷害之犯意，亦下車續行徒手毆打
    原告頭部、臉部約七、八拳，致原告受有頭部創傷、頭臉部
    多處瘀傷腫脹、右眼結膜出血、雙眼眼球挫傷、雙眼眼瞼及
    眼周區挫傷等傷害。旋被告甲○○為向原告索討車資，另基
    於恐嚇原告之犯意，向原告恫稱：給錢，否則打死你等語，
    以加害生命、身體之事恐嚇原告，危害其安全，致原告心生
    畏懼，即取出1,000 元交予被告甲○○，被告甲○○於收受
    1,000 元後旋即駕車逃離現場之事實，為本院95年度易字第
    681 號、臺灣高等法院95年度上易字第1931號刑事確定判決
    所明白審認，被告甲○○亦因傷害人之身體，經判處有期徒
    刑柒月。又以加害生命、身體之事，恐嚇他人致生危害於安
    全，處有期徒刑肆月。應執行有期徒刑拾月確定，此亦經依
    職權調閱上開刑事卷宗查證屬實，並有刑事判決1 份在卷可
    憑，且為兩造所不爭執，堪信為真實。
六、兩造於本院96年6月5日言詞辯論期日整理之爭點為：
    (一)被告丙○○○○○○○是否應就被告甲○○毆傷原告之行
      為負連帶賠償責任？
    (二)原告主張之損害與被告甲○○之侵權行為是否有因果關係
      ？其請求賠償之金額是否正當？
    茲就上開爭點分別審究如下。
七、關於「(一)被告丙○○○○○○○是否應就被告甲○○毆傷原
    告之行為負連帶賠償責任？」之爭點部分：
    (一)查被告甲○○於93年9 月10日與被告丙○○○○○○○訂
      立台北市計程車客運駕駛人自備車輛參與經營契約書，約
      定被告甲○○提供國瑞廠牌型式AT3EPD出廠年份1999排氣
      量1587引擎號碼4AM520399 車身壹輛，登記漢城車行行號
      ，使用漢城車行營業車額牌照（即行照乙枚、號牌兩面）
      營業之事實，為兩造所不爭執，並有台北市計程車客運駕
      駛人自備車輛參與經營契約書之影本1 份附於本院卷第
      73-74 頁可憑。被告丙○○○○○○○雖抗辯：被告甲○
      ○未為伊服勞務，伊亦未給付薪資予被告甲○○，伊與被
      告甲○○間亦不作盈虧結算，伊對被告甲○○並無何選任
      、監督關係等語，惟按受僱人因執行職務，不法侵害他人
      之權利者，由僱用人與行為人連帶負損害賠償責任。但選
      任受僱人及監督其職務之執行，已盡相當之注意或縱加以
      相當之注意而仍不免發生損害者，僱用人不負賠償責任，
      民法第188 條第1 項定有明文。上開民法第188 條第1 項
      之僱用人責任，係以選任監督之過失為基礎，是僱用關係
      是否存在，自應以選任監督之有無為決定標準，換言之，
      受他人之選任監督以從事一定勞務者，即為該人之受僱人
      。故該條所謂之受僱人，並非僅限於僱傭契約所稱之受僱
      人，凡客觀上被他人使用為之服勞務而受其監督者均係受
      僱人。又上開民法第188 條第1 項規定中，所謂之「因執
      行職務」，為保護無辜之被害人，只須受僱人之行為，與
      執行職務有同一外形之行為，只要客觀事實上受僱用人之
      選任、監督而為其服勞務之人即是（最高法院著有57年台
      上字第1663號判例意旨同此），不問其是否訂有僱傭契約
      、勞務種類如何、期間長短，乃至有無報酬，均有本條之
      適用，換言之，僱用人方面之選任監督關係，概由外觀獨
      立決定，不須為明示，只須默示即為已足。查本件被告甲
      ○○所駕駛之營業小客車係靠行於漢城車行營業，漢城車
      行司機申請靠行時，得審查司機之駕照、職業登記證等文
      件後決定是否接受靠行，並司機每月應繳交行政管理費，
      由車行代繳罰單，漢城車行亦有教育司機不要滋生事端等
      情，亦分據被告黃烈明（參見本院卷第96頁，96年4 月13
      日言詞辯論筆錄）及被告甲○○（參見本院卷96年6 月5
      日言詞辯論筆錄）分別陳明，足見漢城車行在司機申請靠
      行時，有選任之權責，對其執行駕駛業務，亦有監督職責
      ，告甲○○在客觀上應認係為該車行服勞務受其監督之人
      。被告丙○○○○○○○辯稱：伊與被告甲○○間無選任
      、監督關係，伊亦未給付薪資予被告甲○○，與被告甲○
      ○間亦不作盈虧結算，被告甲○○非伊之受僱人云云，自
      不足採。
    (二)被告丙○○○○○○○雖又辯稱：本件並非交通事故，上
      開受靠行車行應負僱用人責任之見解，應無適用等語，惟
      民法第188 條第1 項所謂受僱人因執行職務不法侵害他人
      之權利，不僅指受僱人因執行其所受命令，或委託之職務
      自體，或執行該職務所必要之行為，而不法侵害他人之權
      利者而言，即受僱人之行為，在客觀上足認為與其執行職
      務有關，而不法侵害他人之權利者，就令其為自己利益所
      為亦應包括在內（最高法院42年台上字第1224號判例意旨
      參照）。故不問僱用人與受僱人之意思如何，一以行為之
      外觀斷之，即是否執行職務，悉依客觀事實決定。苟受僱
      人之「行為外觀」具有執行職務之形式，在客觀上足以認
      定其為執行職務者，就令其為濫用職務行為，怠於執行職
      務行為或利用職務上之機會及與執行職務之時間或處所有
      密切關係之行為，自應涵攝在內。被告丙○○○○○○○
      接受計程車司機之靠行，自係經營載運旅客業務，則被告
      甲○○於載送原告途中，因行駛路線與原告發生爭執，進
      而毆傷原告，並恐嚇原告交付1,000 元，自應認係執行職
      務之行為。被告上開抗辯，容有誤會，不足採取。
    (三)被告丙○○○○○○○雖又提出臺灣臺北地方法院之民事
      判決，抗辯該民事判決亦認車行非靠行司機之僱用人，是
      於本件其應非被告甲○○之僱用人等語，惟上開臺灣臺北
      地方法院民事判決之認定，並不拘束本院，本院仍應依調
      查證據之結果，綜合全辯論意旨以為判斷，尚無從執該判
      決逕為被告丙○○○○○○○有利之認定。此外，被告丙
      ○○○○○○○就其選任被告甲○○及監督其執行職務，
      已盡相當之注意，或縱加以相當之注意仍不免發生損害，
      並未再舉證以為證明，則其抗辯應不負僱用人責任云云，
      委難採取。
八、按因故意或過失，不法侵害他人之權利者，負損害賠償責任
    。又不法侵害他人之身體或健康者，對於被害人因此喪失或
    減少勞動能力或增加生活上之需要時，應負損害賠償責任。
    再按不法侵害他人之身體、健康、名譽、自由、信用、隱私
    、貞操，或不法侵害其他人格法益而情節重大者，被害人雖
    非財產上之損害，亦得請求賠償相當之金額。其名譽被侵害
    者，並得請求回復名譽之適當處分。民法第184 條第1 項前
    段、第193 條第1 項、第195 條第1 項定有明文。查被告甲
    ○○故意不法侵害原告之身體、財產，從而，原告依上開規
    定請求被告甲○○賠償，並依民法第188 條第1 項之規定請
    求被告丙○○○○○○○連帶賠償即屬有據，茲就原告請求
    賠償之損害，審究如下：
    (一)醫療費用部分：
      原告主張其遭被告甲○○毆傷，已支付醫療費用6,954 元
      外，另因被告之傷害行為致有精神上之傷害，故原告必須
      接受精神科之治療另支出醫療費用3,680 元，共計10,634
      元等情，業據提出醫療費用收據21紙附於本院95年度附民
      字第203 號卷第7-27頁可稽。被告就上開支出核屬必要，
      亦無爭執，自堪採信。
    (二)工作損失部分：
      原告主張其因遭被告甲○○毆傷，自94年7 月8 日起至同
      年月31日止無法工作，受有薪資損失32,258元，並遭客戶
      終止行銷顧問合約損失280,000 元，計312,258 元，固據
      提出證明書之影本2 紙、離職申請書之影本1 紙附於本院
      95 年 度附民字第203 號卷第28-30 頁可稽。惟本院斟酌
      原告遭被告毆傷受有頭部創傷、頭臉部多處瘀傷腫脹、右
      眼結膜出血、雙眼眼球挫傷、雙眼眼瞼及眼周區挫傷等傷
      害，有如前述，確實需相當之修養始得恢復工作，則其主
      張自94年7 月8 日起至同年月31日止因無法工作受有薪資
      損失32,258元，即堪採信。又原告雖遭毆受傷，但並未住
      院治療，亦據原告訴訟代理人陳明（本院96年6 月5 日言
      詞辯論筆錄），足見其傷勢尚不影響生活作息，而原告就
      其確因遭被告甲○○毆傷致無法勝任行銷顧問工作乙節，
      亦未舉證以為證明因果關係，則其就此據以請求被告連帶
      賠償280,000 元，即難准許。
    (三)精神慰撫金部分：按慰撫金之多寡，應斟酌雙方之身分、
      地位、資力與加害之程度及其他各種情形核定相當之數額
      ，其金額是否相當，自應依實際加害情形與被害人所受之
      痛苦及雙方之身分、地位、經濟狀況等關係決定之。查原
      告係63年4 月4 日出生，於本件侵權行為發生時年31歲，
      大學畢業，名下除機車一部外，無其他恆產，業據原告陳
      明，但有投資1 筆，亦有稅務電子閘門財產所得調件明細
      表1 份附於本院卷第19-20 頁可稽。被告甲○○係59年6
      月14日出生，為本件侵權行為時年35歲，此有個人基本資
      料查詢結果1 紙附於本院卷第88頁可憑，國小畢業，名下
      無恆產，亦據被告甲○○陳明，被告丙○○○○○○○，
      名下有汽車4 部、投資13筆，亦有稅務電子閘門財產所得
      調件明細表1 份附於本院卷第84-87 頁可稽。本院審酌上
      開兩造之年齡、教育程度、社會地位、資力等情形，並原
      告於搭乘計程車之運輸工具時公然遭毆，身心受創匪小之
      所受傷害情形，並被告迄未與原告達成和解等情，認原告
      請求非財產上損害賠償4,000,000 元，猶屬過高，應以
      200,000 元為適當。
    (四)原告因受被告甲○○恐嚇有交付1,000 元，有如前述，則
      其請求被告連帶賠償該1,000元，亦屬有據。
九、綜上，原告依上開民法侵權行為之規定，請求被告連帶賠償
    ，在243,892 元（10,634 +200,000+32,258+1,000=243,892
    ），及被告甲○○自95年7 月7 日（即起訴狀繕本送達之日
    ）起、被告丙○○○○○○○自95年12月6 日（即民事追加
    被告狀繕本送達之日）起，均至清償日止，按年息百分之五
    計算之利息，為有理由，應予准許。逾此範圍之請求，為無
    理由，不應准許。
十、本案事證已臻明確，兩造其餘主張陳述及所提之證據，經審
    究無礙勝負之判斷，爰不一一論列，附此敘明。
十一、原告及被告丙○○○○○○○均陳明願供擔保，請求宣告
      假執行及免為假執行，經核原告勝訴部分尚無不合，茲分
      別酌定相當之擔保金額，予以准許。原告敗訴部分，其假
      執行之聲請已依所附依，爰併予駁回之。
十二、本件原告之訴為一部有理由、一部無理由，依民事訴訟法
      第85條第2 項、第79條、第390 條第2 項、第392 條第2
      項，判決如主文。
中　　華　　民　　國　　96　　年　　6 　　月　　22　　日
                  民事第二庭    法　官　陳麗玲
以上正本係照原本作成
如對本判決上訴，須於判決送達後20日內向本院提出上訴狀
中　　華　　民　　國　　96　　年　　6 　　月　　22　　日
                            書記官　陳玉心
